臺灣臺北地方法院民事判決　　　　　　 93年度勞訴字第118號
　　原　　　告　甲○○
　　　　　　　　　　　　　樓
　　被　　　告　韓商三星綜建營造股份有限公司臺北分公司
　　　　　　　　　　　　　22.
　　法定代理人　乙○○
　　訴訟代理人　沈宏裕律師
　　　　　　　　劉興業律師
上列當事人間請求給付資遣費等事件，經臺灣嘉義地方法院移送
前來，本院於民國94年1月17日言詞辯論終結，判決如下：
    主    文
被告應給付原告新台幣壹拾萬零陸佰陸拾柒元。
原告其餘之訴駁回。
訴訟費用由被告負擔十分之一，餘由原告負擔。
本判決第一項得假執行。
    事實及理由
一、查原告國籍為馬來西亞（見臺灣嘉義地方法院 (下稱嘉義
    地院)92 年度勞訴字第8號卷第8頁僱傭契約所載之原告國籍
    ），而被告公司係依韓國法律組織登記，並經我國認許（見
    嘉義地院92年度勞訴字第8號卷第41頁之公司登記表），依
    公司法第4條規定係屬外國公司，故本件係屬涉外民事事件
    。而查原告與被告公司就其僱傭契約所適用之準據法並未合
    意，故關於原告與被告間之勞動契約，自應依涉外民事法律
    適用法第6條第2項規定，以我國法之規定為準據法。
二、本件原告起訴主張：伊為馬來西亞籍，於民國89年7月3日受
    僱被告公司擔任工程人員，在嘉義縣太保市高鐵C280標工地
    工作，約定每月基本薪資為新台幣（下同）60,000元及津貼
    5,000元，加班費另計；惟被告嗣以薪資過高為由自91年2
    月26日起將原告星期1至星期6之每日工作時間延長為7時30
    分至12時及13時30分至17時30分，每2週工作時數達102小時
    ，超逾勞動基準法（下稱勞基法）第30條第1項規定之84小
    時，並要求原告於國定休假日工作，違反勞基法第37條規定
    ，被告既違反勞工法令，原告自得於92年11月16日終止系爭
    勞動契約，被告應依勞基法第14條第4項及第17條規定給付
    資遣費。原告月平均工資為96,200元，自89年7月3日起至92
    年11月15日止之年資計3年4個月，被告應給付原告資遣費
    320,666元；被告並應依勞基法第16條第3項規定給付30日之
    預告期間工資96,200元；又原告上開工作時數應依勞基法第
    24條規定以星期1至星期5每日延長工時1小時，星期6延長4
    小時計算延長工時工資，及依勞基法第39條規定加倍給付國
    定休假日工資。原告90年2月26日至91年2月26日止星期1至5
    之總上班日數為229日，星期6之上班日數為48日，國定假日
    未休假日數為15日，每月基本薪資為60,000元，合計被告應
    給付原告之延長工時工資為207,903元（每月基本薪資
    60,000/240×1.33×日數229＋60,000/ 240×1.33×2×48
    ＋60,000 /240×1.66×2×48＋60,000/30×2＝207,903）
    。91年2月27日起至92年2月26日止，星期1至星期5之上班日
    數為225日，每日延長工時1小時，星期六為49日，超時工作
    4小時，國定假日未休15日，每月基本薪資為62,000元，合
    計被告應給付延長工時工資215,003元（每月基本薪資
    62,000/240×1.33×日數229＋62,000/ 240×1.33×2×48
    ＋60,000 /240×1.66×2×48+62,000/30×2＝215,003）。
    92年3月27日至同年11月15日止星期1至5之上班日數為155日
    ，超時工作1小時，星期6上班日數為37日，超時工作4小時
    ，每月基本薪資資為70,000元，國定假日未休假部分日數為
    17日，計被告應付延長工時工資為79,334元（每月基本薪資
    7,000/240×1.33×日數155＋70,000/ 240×1.33×2×37＋
    70,000/240×1.33×2×37+70,000/240×1.66×2×
    37+7,000/30×2×37＝79,334）。合計被告應給付原告之資
    遣費、休假日工資、延長工時工資及預告期間工資計
    1,043,767元等情。爰求為命被告給付原告1,043,767元之判
    決。
    被告則以：系爭勞動契約係屬定期契約，依勞基法第18條規
    定勞工於期滿前自行離職，不能請求資遣費。況原告表示其
    係依勞基法第15條規定終止系爭契約，依勞基法第18條規定
    原告仍不能向被告請領資遣費。兩造於89年6月10日簽訂僱
    傭契約，原係以基本薪資60,000元及津貼5000元，而延長工
    時工資另計之方式計付每月薪資；嗣兩造於90年2月26 日再
    簽立僱傭契約，因將工作時間延長為星期1至星期6之早上7
    時至晚上5時半（中間12時至13時30分休息），星期1至星期
    6每日正常工作時數均為7小時，超逾之1.5小時為加班，並
    採固定薪資即基本薪資60,000元、津貼28,000元計付，該增
    加之23,000元，即是因原告工作時間延長之延長工時工資。
    依勞基法施行細則第7條第2款及第3款規定工資應由兩造議
    定，兩造簽訂之僱傭契約第7條既已明確約定原告之工作時
    間及可領薪資，原告自無事後主張被告應再給付延長工時工
    資之理。又原告主張其他工程師有發給延長工時工資云云，
    此係因該工程師係採加班費外加方式，非如原告已將延長工
    時工資計入每月固定薪資內，兩者不能相提並論。又縱應給
    付原告延長工時工資及休假日工資，關於90年2月26日起至
    91年2月26日部分，原告星期1至5之工作天數僅226天、星期
    6之工作天數為48天、國定假日未休假為10日；91年2 月27
    日起至92年2月26日部分，原告星期1至5之工作天數僅222天
    、星期6之工作天數為48日、國定假日未休假為10日；92年2
    月27日起至92年11月15日部分，原告星期1至5之工作天數為
    161天、星期6之工作天數為48天、國定假日未休假為7日，
    與原告主張之工作日數並不相符等語，資為抗辯。而聲明求
    為原告之訴駁回。
三、經查被告公司係經營營造工程，屬營造業，有公司變更登記
    表在卷可查（見嘉義地院92年度勞訴字第8號卷第42頁至第
    48 頁），並經被告陳述在卷（見本院卷一第106頁），故被
    告係屬依勞基法第3條第1項第4款規定應自73年8月1日起適
    用勞基法之行業。原告受僱被告擔任工程人員，係在被告指
    揮監督下提供勞務，為兩造所不爭，故兩造間系爭僱傭契約
    係屬勞基法第2條第6款規定之勞動契約而有勞基法之適用（
    最高法院89年度台上字第1301號判決要旨參照）。先予敘明
    。
四、原告主張伊為馬來西亞籍，自89年7月3日起受僱被告公司擔
    任工程人員，在嘉義縣太保市高鐵C280標工地工作，兩造約
    定自90年2月26日起原告每月基本薪資為60,000元及工作津
    貼5,000元，加班費另計；兩造於92年2月26日約定將原告每
    月基本薪資及工作津貼分別改為60,000元及28,000元；兩造
    於91年2月26日約定將原告每月基本薪資及工作津貼分別調
    為62,000元及28,000元；復於92年2月26日將原告每月基本
    薪資及工作津貼分別調為70,000元及26,200元，有僱傭契約
    書數份在卷可查（見嘉義地院92年度勞訴字第8號卷第4頁至
    第15頁及本院卷一第28頁至第30頁）），並為被告所不爭，
    堪信為真實。至原告主張被告應給付其資遣費、預告期間工
    資、延長工時工資及休假日工資，則為被告所否認，並以前
    開情詞置辯。經查：
（一）按紀念日、勞動節日及其他由中央主管機關規定應放假之
      日，均應休假，勞基法第37條定有明文。勞基法第37條所
      定之休假，工資仍應由雇主照給，雇主經徵得勞工同意於
      休假日工作者，工資應加倍發給（勞基法37條規定參照）
      。所謂工資加倍發給，係指原依勞基法第39條規定發給當
      日工資外，再加發該實際從事工作之休假日應得之工資，
      並非雇主應依勞基法第39條規定發給當日工資外，尚應另
      發給2倍之休假日工資。查原告主張依被告所公告之國定
      應放假日數共20日，但其僅於農曆春放假3日、及中秋節
      及端午節各放假1日，故90年2月26日起至91年2月26日止
      及自91年2月27日起至92年2月26日止國定休假日上班日數
      均達15日；92年2月27日起至92年11月15日止依被告公告
      國定應休假日計19日（即上開20日扣除12月25日之行憲紀
      念日），原告實際工作日數達17日，雖為被告所否認。惟
      被告原對原告主張之上開工作天數為自認（見本院卷一第
      107頁），被告事後雖否認撤銷其上開自認，自應證明該
      自認與事實不符。惟查據被告公司91年12月12日公布之92
      年度國定放假日數確為20日（見嘉義地院92年度勞訴字第
      8號卷第27頁），此與原告主張相符，被告既不能證明其
      自認與事實不符，且被告就原告撤銷自認並未同意，自應
      依原告主張其工作之國定假日工作日數計算其休假日工資
      。次查原告90年2月26日起每月基本薪資為60,000元，91
      年2月26日起每月基本薪資為62,000元，92年2月26日起每
      月基本薪資為70,000元均如前述，原告主張依上開每月基
      本薪資計算系爭休假日工資，並為被告所不爭（見本院卷
      二第7頁至第10頁），依此計算被告應給付原告之休假日
      工資為100,667元（每月薪資60,000/30×日數15＋每月薪
      資62,000/30×日數15＋每月薪資70,000/30×日數17＝
      100666.66，小數點以下四捨五入）。原告雖主張其休假
      日工資應依其基本薪資乘以2倍云云。然勞基法第24條所
      規定之加倍，係指依勞基法第39條規定發給當日工資外，
      再加發該實際從事工作之休假日應得之工資而言，並非雇
      主應依勞基法第39條規定發給當日工資外，尚應另發給2
      倍之休假日工資，已如前述，原告此部分主張，為不足取
      。
（二）次按雇主違反勞動契約或勞工法令，致有損害勞工權益之
      虞者，勞工得不經預告終止契約，勞基法第14條第1項第6
      款定有明文。故勞工依勞基法第14條第1項第6款規定終止
      勞動契約者，必須雇主違反勞動契約或法令法令致有損害
      勞工權益之虞。又工資由勞雇雙方議定之，但不得低於基
      本工資；勞工每日正常工作時間不得超過8小時，每2週工
      作總時數不得超過84小時。因季節關係或因換班、準備或
      補充性工作，有在正常工作時間以外工作之必要者，雇主
      經工會或勞工同意，並報請當地主管機關核備後，得將第
      30條所定之工作時間延長之（勞基法第21條、第30條第1
      項及91年12月25日修正前勞基法第32條第1項規定參照）
      。故依91年12月25日修正前勞基法第32條規定，如因季節
      、換班、準備或或補充性工作，有在正常工作以外工作之
      必要者，雇主僅需經過工會或勞工之同意，自得延長勞基
      法第30條第2項規定之勞工工作時間。至上開報請當地主
      管機關核備之規定，核其意旨應是使當地主管機關能對雇
      主要求勞工延長工作時間是否合理，為先行審查，以保障
      勞工權益，其重點係在於審查雇主是否有延長勞工作時間
      之必要，並非雇主延長勞工工作時間必備之程序要件、雇
      主未報請當地主管機關核備即屬違法，。再紀念日、勞動
      日及其他由中央主管機關規定應放假之日，均應休假；勞
      基法第36條所定之例假、第37條所定之休假及第38條所定
      之特別休假，工資應由雇主雇主照給。雇主經徵得勞工同
      意於休假日工作者，工資應加倍發給（勞基法第37條及第
      39條規定參照）。故雇主徵得勞工同意，亦可使勞工在休
      假日工作。
（三）查兩造於90年2月26日訂定之僱傭契約第9條已明確約定原
      告之工作時間為星期1至星期6，每日工作時間均自7時30
      分至17時30分，13時30分至17時30分，12時至13時30分休
      息，工作時間包括1.5小時延長工時（見本院卷一第49頁
      至第50頁之僱傭契約）；迄兩造於91年2月26日及92年2月
      26日再簽立之僱傭契約第8條及第7條約定之工作時間均為
      「Working hours and day should be same as Korean
      staff工作時間與韓國員工相同」（見嘉義地院92年度勞
      訴字第8號卷第9頁及13頁），而所謂工作時間與韓國員工
      相同，係指工作時間自早上7時30分至17時30分，業據被
      告陳述在卷，並為原告所不爭（見本院卷一第107頁），
      故原告91年2月26日以後之工作日數及時數與90年2月26日
      起約定之工作時間相同。次查兩造既簽立上開僱傭契約約
      定工作日數及工作時數，且原告亦依該約定於每週星期1
      至星期6提供勞務，為兩造所不爭，足認原告就上開星期1
      至星期6，每日工作時間自7時30分至17時30分，13 時30
      分至17時30分，12時至13時30分休息之約定，已經同意。
      又依原告所述，其工作內容係關於被告公司與台灣高鐵公
      司之品保計劃，其為被告公司與臺灣高鐵公司之溝通管道
      （見本院卷一第107頁），則原告之工作時間與被告公司
      及臺灣高鐵公司相關人員之工作時間關係密切，自有必要
      要求原告工作時間與其他相關人員配合，堪認延長原告上
      開工作時間，應是原告之工作性質具有連續性或時效性且
      不能於正常工作時間內完成，致需要原告在正常工作時間
      外延長工作時間，復審酌延長原告每日工作時間僅1.5小
      時，該延長工時自屬合理，則雖被告就此延長工作時間並
      未報請當地主管機關核備，然該內容尚屬合理，符合修正
      前勞基法第32條第1項規定，並未違反勞基法第30條第2項
      規定。又勞基法第32條第1項雖於91年12月25日修正為：
      「雇主有使勞工在正常工作時間以外工作之必要者，雇主
      經工會同意，如事業單位無工會者，經勞資會議同意後，
      得將工作時間延長之」。然被告修訂原告之工作時間，既
      符合修正前勞基法第32條第1項規定，且於91年12月25日
      勞基法第32條第1項修正後，被告並未變更原告之工作時
      間，已如前述，自不需依修正後勞基法第32條第1項規定
      徵得工會或勞資會議同意。再者，原告雖主張被告要求其
      在休假日工作，違反勞基法第37條規定云云。然依上開勞
      基法規定，雇主經徵得勞工同意者，亦可要求勞工在例假
      日工作。原告於休假日既無異議至被告公司提供勞務，可
      認原告已同意於休假日工作，自無違反勞基法第37條規定
      。被告並無違反勞基法第30 條第2項及第37條規定之情事
      ，原告於92年11月16日依勞基法第14條第1項第6款規定終
      止系爭勞動契約，並依勞基法第14條第4項及第17條規定
      請求被告給付資遣費320,666 元，自不足取。
（四）又按勞基法第16條第1項及第3項規定：「雇主依第11條或
      第13條但書規定終止勞動契約者，其預告期間依左列各款
      之規定：：：。雇主未依第1項規定期間預告而終止勞動
      契約者，應給付預告期間工資」，可見依勞基法第16條第
      3項規定請求預告期間工資者，必須雇主依勞基法第11條
      或第13條但書規定終止勞動契約者方可，但本件勞動契約
      係經原告即勞工終止，與勞基法第16條規定雇主終止勞動
      契約時始需給付預告期間工資不符，原告主張被告應給付
      預告期間工資96,200元，亦不足取。
（五）末按工資由勞雇雙方議定之，但不得低於基本工資，勞基
      法第21條第1項及第2項定有明文。故勞基法僅要求雇主給
      付與勞工之工資不得低於基本工資。是勞雇雙方已約定平
      時之工作時間逾每日8小時及每2週工作時數超過84小時，
      且所約定之工資又未低於基本工資加計延時工資之總額時
      ，勞雇雙方自應受其拘束，勞工不得任意翻異，更行請求
      逾期之延長工時工資。查原告於89年7月間受僱被告公司
      之基本薪資及工作津貼分別為60,000元及5,000元，工作
      時間為8時至17時，星期6工作時間則是自8時至12時，中
      午12時至13時為午餐休息時刻 (見嘉義地院92年度勞訴字
      第8號卷第4頁），嗣兩造於90年2月26日將工作時間約定
      延長為星期1至6均自7時30分至17時30分，中間12時至13
      時30分休息後，原告之工作津貼由原來5,000元調為
      28,000元（見本院卷一第48頁之僱傭契約），迄至91年2
      月26日起，原告工作時間仍與90年2月26日以後相同，但
      將原告固定薪資調為62,000元，工作津貼仍為28,000元亦
      如前述，再參酌被告公司其他非採固定薪資加班費另計之
      員工，其工作津貼約僅4,000元至5,000元（見本院卷一第
      77頁之薪資總表），可見其中差額23,000元（調高後之工
      作津貼28,000-原來工作津貼5,000＝23,000），應是因延
      長原告工作時間給付之延長工時工資。又兩造90年2月26
      日及91年2月26日簽立之僱傭契約，既已明確約定每日工
      作時間包括1.5小時之延長工時，已如前述，可見原告每
      日正常工作時數為7小時。又依原告主張90年2月26日起至
      91年2月26日止及91年2月27日起至92年2月26日止星期1至
      星期6之工作日數分別為277日及274天，則依原告90年2
      月26日及91年2月26日之基本薪資60,000元及62,000元，
      併依勞基法第24條計算原告每日延長1.5小時之延長工時
      工資，計90年2月26日起至91年2月26日止被告應給付之延
      長工時工資為92,103元（每月基本薪資60,000/240×延長
      工時1.5×延長日數277）=92,102.5，小數點以下四捨五
      入]；91年2月27日起至92年2月26日止被告應給付之延長
      工時工資為141,213元（基本薪資62000/240×1.33×1.5
      ×日數274=141,212.7），均低於被告於90年2月26日起至
      91年2月26日止及91年2月27日起至92年2月26日止被告因
      延長原告工作時間已給付之延長工時工資276,767元[每月
      延長工時工資23,000×延長期間 (12+1/30)＝27676.6，
      小數點以下四捨五入]及276,000元（每月延長工時工資
      23,000×延長期間12＝276,000）。又被告自92 年2月27
      日起將原告基本薪資調為70,000元，工作津貼則改為
      26,200元（見嘉義地院92年度勞訴字第8號卷第12頁），
      堪認較原告受僱時增加之工作津貼21,200元（調整後之工
      作時間26,200-原來基本薪資5000＝21,200），即為因延
      長原告工作時間所為之給付。又兩造於91年2月26日約定
      之基本薪資為每月70,000元，已如前述，再依原告主張92
      年2月27日起至92年11月15日止之延長工作時間日數共192
      日，被告應依勞基法第24條規定給付原告之延長工時工資
      計1,117,20元（每月薪資70,000/240×1.33×延長時數
      1.5×日數192＝1,117,19.99，小數點以下四捨五入），
      亦低於被告此部分給付原告之延長工時工資183,733 元[
      每月延長工時工資21200×期間 (8+20/30)=183,733.3 ，
      小數點以下四捨五入]。故被告抗辯因延長原告工作時間
      ，於90年2月26日以後按原告每月基本薪資計付延長工時
      工資與原告，堪可憑取。而原告每月基本薪資60,000元、
      62,000元或70,000元，均高行政院勞員會 (86)府勞二字
      第97172號函所發布之基本工資15,840元，故兩造所約定
      之工資並未低於基本工資加計延長工資之總額，自屬合法
      。兩造既已約定原告每月固定領取之上開薪資包括延長工
      時工資之總額，原告事後翻異再請求被告給付延長工時工
      資，自不足取。
四、綜上所述，原告依勞基法第39條規定請求被告給付休假日工
    資106,667元，洵屬有據，應予准許。至原告其餘之請求，
    即屬無據，不應准許。
五、兩造其餘主張陳述及所提之證據，經本院審酌後，認均不足
    以影響本判決之結果，均毋庸再予論述，附此敘明。
六、本件所命給付未逾500,000元，應依民事訴訟法第389條第1
    項第5款規定依職權宣告假執行。
七、據上論結，原告之訴為一部有理由，一部無理由，依民事訴
    訟法第79條、第389條第1項第5款，判決如主文。
中　　華　　民　　國　　94　　年　　2 　　月　　25　　日
                        臺灣臺北地方法院勞工法庭
                            法  官   黃書苑
右為正本係照原本作成。
如對本判決上訴，須於判決送達後二十日之不變期間內，向本院
提出上訴狀。
中　　華　　民　　國　　94　　年　　2 　　月　　25　　日
                            書記官   趙郁涵
